【裁判字號】    89,訴,1683
【裁判日期】    890930
【裁判案由】    違反著作權法
【裁判全文】
臺灣臺中地方法院刑事判決                        八十九年度訴字第一六八三號
    公  訴  人  臺灣臺中地方法院檢察署檢察官
    被      告  乙○○○
    被      告  丙○○
    共      同
    選任辯護人  莊明智
右列被告因違反著作權法案件，經檢察官提起公訴（八十九年度偵字第九六０二號）
，本院判決如左：
    主  文
乙○○○以明知為侵害著作權之物意圖營利而交付之方法，侵害他人之著作權為常業
，處有期徒刑壹年貳月。緩刑肆年。扣案如附表一所示之錄音帶玖拾貳捲、附表二所
示之ＣＤ柒佰柒拾伍片，均沒收。
丙○○無罪。
    事  實
一、乙○○○晚間在夜市擺設攤販，明知姓名不詳之成年男子「阿招」，以每張音樂
    光碟片新台幣（下同）五十元、每捲音樂錄音帶三十元之價格所兜售者，係未經
    附表一、二所示著作財產權人同意或授權，而擅自重製之侵害著作權之物，竟意
    圖營利，於民國（下同）八十九年五月十日起，在栗苗縣卓蘭鎮，向綽號「阿招
    」之成年男子，購入各式盜版音樂光碟片及音樂錄音帶後，即自同時間起，在台
    中市○○路夜市及台中縣霧峰鄉○○路夜市擺設攤位，以每捲盜版音樂錄音帶七
    十元、每張盜版音樂光碟片一百元之價格，販賣予不特定之人，賺取其差額牟利
    ，並以此項收入為主要生活之資，以此為業，而以此方法侵害附表一、二所示公
    司之錄音著作權。嗣於八十九年六月二日二十時五十分許，始為警在台中縣霧峰
    鄉○○路之夜市攤位上當場查獲，並扣得如附表一、二所示俗稱盜版之歌曲錄音
    帶九十二捲、ＣＤ七百七十五片。
二、案經滾石國際音樂股份有限公司、華納國際音樂股份有限公司、上華國際企業股
    份有限公司、庚○○○音樂股份有限公司、丁○○○股份有限公司、己○○○○
    亞音樂股份有限公司、戊○○股份有限公司、環球國際唱片股份有限公司、辛○○○股份有限公司、艾迴股份有限公司及壬○○○股份有限公司訴由內政部警政
    署保安警察第二總隊第三大隊第一中隊報請臺灣臺中地方法院檢察署檢察官偵查
    起訴。
    理  由
壹、被告乙○○○有罪部分：
一、右揭事實，業據被告乙○○○坦承不諱，核與告訴代理人吳林彬於警訊中之指訴
    情節相符合。又扣案如附表一、二所示之錄音帶、ＣＤ光碟片，確係他人擅自重
    製而侵害告訴人著作權之物，除據告訴代理人吳文彬指訴明確，並經被告乙○○○自承在卷，且依一般市售行情，暢銷之正版ＣＤ片或錄音帶之零售價格，每捲
    或每片之市售價格，約在二百元至四百元不等之間，此為眾所週知事實，較被告
    乙○○○所販賣之盜版品價格貴一倍以上，上揭扣案重製物，又係被告乙○○○
    向不詳姓名男子，以極低之價格所購買，貨源不明，被告乙○○○販售之錄音帶
    及光碟片，確非正版錄音帶及光碟片，自無疑義。此外，並有他人擅自重製如附
    表一、二所示之錄音帶九十二捲、ＣＤ七百七十五片扣案及現場照片四幀、告訴
    人提出之錄音帶、ＣＤ著作封面在卷足憑，事證明確，被告乙○○○犯行，洵堪
    認定。
二、按刑法上所謂常業犯，係指反覆以同種類之行為為目的之社會活動之職業性犯罪
    而言，亦即恃犯罪所得以維生，至犯罪時間長短、所得多寡、是否恃此為惟一謀
    生職業，均非所問。本件被告乙○○○自承白天為其女兒照顧小孩，晚間為了增
    加收入，利用晚上擺夜市賣錄音帶，一天可賺一千餘元，顯見被告乙○○○販賣
    ＣＤ及錄音帶係為維持生計而為，而現場查獲之盜版ＣＤ、錄音帶，數量眾多、
    種類亦繁，益徵被告乙○○○係恃販售該等盜版錄音帶或ＣＤ維生，是被告乙○○○本於常業之犯意而為，至為明確，不因販售時間之長短或另有工作而有不同
    。故核被告乙○○○所為，係犯著作權法第九十四條以犯第九十三條第三款違反
    第八十七條第二款明知為侵害著作權之物意圖營利而交付為常業罪。又被告乙○○○意圖營利而交付之錄音帶及ＣＤ唱片，其所收錄之附表所示歌曲，係重製如
    附表所示著作權人享有著作權之著作，其以一交付行為侵害多數著作權人之法益
    ，為想像競合犯，依刑法第五十五條之規定，應從一重處斷。爰審酌被告乙○○○尚無前科紀錄，犯罪之目的係為增加收入，暨犯罪之動機、手段，犯後坦承犯
    行，態度尚佳，惟其販賣非法重製之著作物對著作權人利益影響甚巨，並傷及國
    內對智慧財產保護之形象等一切情狀，量處如主文所示之刑。末查被告乙○○○
    未曾受有期徒刑以上刑之宣告，此有臺灣臺中地方法院檢察署刑案資料查註紀錄
    表及臺灣高等法院被告全國前案紀錄表附卷可按，犯後態度良好，深具悔意，經
    此偵、審程序之教訓，當知所警惕，信無再犯之虞，本院綜合各情，認所宣告之
    刑，以暫不執行為適當，併予宣告緩刑四年，以啟自新。扣案如附表一、二所示
    之錄音帶及ＣＤ唱片，為被告乙○○○所有且供犯本罪所用之物，業據其陳明在
    卷，應依刑法第三十八條第一項第二款規定，併予宣告沒收。
貳、被告丙○○無罪部分：
一、公訴意旨另以：被告丙○○與其母親即被告乙○○○共同基於意圖營利之犯意聯
    絡，以在夜市內擺攤販賣歌曲錄音帶及ＣＤ片為業。明知如附表（一）、（二）
    所示歌曲錄音帶及ＣＤ片，均係由不詳姓名之人擅自重製，且侵害新力歌倫比亞
    音樂股份有限公司、環球國際唱片股份有限公司、丁○○○股份有限公司、戊○○股份有限公司、滾石國際音樂股份有限公司、上華國際企業股份有限公司、庚○○○音樂股份有限公司、辛○○○股份有限公司、華納國際音樂股份有限公司
    、艾迴股份有限公司及壬○○○股份有限公司等人享有錄音著作權之物，以每捲
    錄音帶三十元、每片ＣＤ片五十元之低價購入後，自八十九年五月十日起，在台
    中市○○路某夜市及台中縣霧峰鄉等處夜市攤位上，以每捲錄音帶七十元、每片
    ＣＤ一百元之價格販賣予不特定人牟利，並恃此項收入為主要生活之資，而以此
    方法侵害他人之錄音著作權。嗣於八十九年六月二日二十時五十分許，為警在台
    中縣霧峰鄉○○路夜市攤位上當場查獲，並扣得如附表（一）、（二）所示俗稱
    盜版之錄音帶九十二捲、ＣＤ片七百七十五片，因認被告丙○○與被告乙○○○
    違反著作權法第八十七條第二款之規定，而共同涉犯同法第九十三條第三款、第
    九十四條之常業罪嫌等語。
二、按犯罪事實，應依證據認定之，無證據不得推定其犯罪事實，又不能證明被告犯
    罪者，應為無罪之諭知，刑事訴訟法第一百五十四條、第三百零一條第一項定有
    明文。且認定不利於被告之事實須依積極證據，苟積極證據不足為不利於被告事
    實之認定時，即應為有利於被告之認定，更不必有何有利之證據，最高法院著有
    三十年上字第八一六號判例可資憑依。
三、訊據被告丙○○堅決否認有何公訴人所指前揭犯行，辯稱：伊在夜市內擺設攤位
    販賣髮飾、內衣，販賣盜版錄音帶及ＣＤ之攤位，是伊母親乙○○○在販賣，查
    獲當時，因母親乙○○○暫時回家帶小孩，託伊代看攤位，伊才幫忙看顧攤位約
    五分鐘，但沒有幫乙○○○販賣錄音帶及ＣＤ等語。本件公訴人認被告丙○○涉
    有上揭犯行，係以本案為警查獲時，被告丙○○適在現場攤位看管被告乙○○○
    所有之盜版錄音帶及ＣＤ，而被告丙○○曾於八十八年十二月二十四日為警查獲
    販賣盜版ＣＤ，經法院判決有期徒刑二月，緩刑二年確定，是被告丙○○對於扣
    案盜版ＣＤ片之成本價格、歌曲內容、存貨量及能否折扣出售等細節，應甚為明
    瞭，被告乙○○○以前既無販賣盜版錄音帶及ＣＤ片的經驗，恐須經其女丙○○
    講解、教導後，始能順利擺攤販售盜版ＣＤ片，且以被告丙○○於偵查中自承在
    夜市擺攤賣髮飾，與其母親的攤位隔了約三、四格，其二人經常互相幫忙看顧攤
    位，被告丙○○、乙○○○二人既經常互相幫忙看顧彼此的攤位，被告丙○○對
    其母所販賣的盜版ＣＤ各種細節，又知之甚詳，則於幫忙其母看顧攤位時，焉有
    不販賣盜版ＣＤ片及錄音帶牟利之理為其論據。經查，被告丙○○於八十九年六
    月二十日二十分許，在台中縣霧峰鄉○○路夜市其母所擺設之攤位前為警查獲時
    ，其確另在該夜市擺設攤位販賣髮飾、內衣，而查獲販賣盜版錄音帶及ＣＤ之攤
    位，確被告乙○○○所承租，並由乙○○○獨自販賣盜版錄音帶及ＣＤ，被告乙○○○、丙○○二人並分別各以每半年三千元之租金（一星期一次）向蔡永東承
    租台中縣霧峰鄉○○路夜市等情，已據被告乙○○○陳述明確，並經證人即負責
    夜市攤位規劃之甲○○到庭證述屬實，證人甲○○並稱：乙○○○約是在八十九
    年五月中旬時向伊承租攤位，每次乙○○○來夜市時，伊會安排攤位給她，而她
    女兒王丙○○向伊租攤位是在販賣髮飾、內衣等語。由此可見，為警查獲販賣盜
    版錄音帶、ＣＤ之攤位，乃被告乙○○○所擺設經營，被告丙○○則在該夜市另
    外承租攤位販賣髮飾、內衣，應無疑義。而一般在路旁擺設攤位之人，如有急事
    欲暫時離開，委託熟識之人先代為看管攤位，亦為事理之常。被告乙○○○在上
    揭夜市擺設攤位販賣盜版錄音帶及ＣＤ，既如上述，其因家中有事情，須先行暫
    行離開，囑附同在夜市擺設攤位之女兒丙○○代為看管照顧攤位，亦符人倫事理
    之常情，並無何不合常理之處，且本案查獲時，亦僅查獲被告丙○○在現場看管
    攤位，並未查獲被告丙○○有何交付盜版錄音帶或ＣＤ予他人之犯行。因此，自
    不得僅以被告丙○○替臨時有事之母親代為照顧、看管攤位，即謂其與被告乙○○○有共同販賣盜版錄音帶及ＣＤ之犯意聯絡。公訴人以上揭推論，認被告丙○○與乙○○○共同犯扣案之販賣盜版錄音帶及ＣＤ，固非無據，然如上所述，本
    件因乏其他具體確切之事證，足資證明被告丙○○有公訴人所指犯行，應認被告
    丙○○所辯，尚堪採信，不能證明被告丙○○犯罪，自應為無罪之諭知，以昭審
    慎。
據上論斷，應依刑事訴訟法第二百九十九條第一項前段、第三百零一條第一項，著作
權法第九十四條，刑法第十一條前段、第五十五條、第七十四條第一款、第三十八條
第一項第二款，判決如主文。
中      華      民      國    八十九    年     九     月      三十      日
                                     臺灣臺中地方法院刑事第六庭
                                          法  官    黃  峻  隆
右正本證明與原本無異。
如不服本判決，應於判決送達後十日內向本院提出上訴狀，上訴於臺灣高等法院臺中
分院( 須附繕本 )。
                                          書記官
中      華      民      國    八十九    年      十      月     十一     日
附表一：
┌─────────┬────┬──────────┬─────────┐
│盜版錄音帶名稱    │數   量 │被擅自重製之歌曲錄音│著作權受侵害之人  │
│                  │捲      │                    │                  │
├─────────┼────┼──────────┼─────────┤
│周華健現在等      │八      │求婚                │滾石公司          │
│                  │        │                    │                  │
├─────────┼────┼──────────┼─────────┤
│濱崎步            │三      │INTRODUCTION        │艾迴公司          │
│                  │        │                    │                  │
├─────────┼────┼──────────┼─────────┤
│張宇奇蹟等        │四      │奇蹟                │丁○○○          │
│                  │        │                    │                  │
├─────────┼────┼──────────┼─────────┤
│黃大偉秋天一九四四│六      │秋天一九四四        │新力公司          │
│等                │        │                    │                  │
├─────────┼────┼──────────┼─────────┤
│陳潔儀那天那夜等  │十二    │那天那夜            │上華公司          │
│                  │        │                    │                  │
├─────────┼────┼──────────┼─────────┤
│我愛阿亮等        │十四    │子日                │豐華公司          │
│                  │        │                    │                  │
├─────────┼────┼──────────┼─────────┤
│高慧君轉身等      │十三    │轉身│環球公司          │
│                  │        │                    │                  │
├─────────┼────┼──────────┼─────────┤
│陶莉萍好想再聽一遍│八      │難道                │福茂公司          │
│                  │        │                    │                  │
├─────────┼────┼──────────┼─────────┤
│鄭秀文愛情故事    │四      │愛情故事            │華納公司          │
│                  │        │                    │                  │
├─────────┼────┼──────────┼─────────┤
│彭佳慧愛瘋了      │十二    │愛瘋了              │戊○○公司        │
│                  │        │                    │                  │
├─────────┼────┼──────────┼─────────┤
│伍佰白鴿          │一      │白鴿                │魔岩公司          │
│                  │        │                    │                  │
├─────────┼────┼──────────┼─────────┤
│五大天王等        │七      │白鴿                │魔岩公司          │
│                  │        │                    │                  │
├─────────┼────┼──────────┼─────────┤
│                  │共九十二│                    │                  │
│                  │捲      │                    │                  │
└─────────┴────┴──────────┴─────────┘
附表二：
┌─────────┬────┬──────────┬─────────┐
│盜版ＣＤ外標名稱  │數   量 │被擅自重製之歌曲錄音│著作權受侵害之人  │
│                  │（片）  │                    │                  │
├─────────┼────┼──────────┼─────────┤
│陳昇思念人之屋等  │一一０  │思念人之屋          │滾石公司          │
│                  │        │    │                  │
├─────────┼────┼──────────┼─────────┤
│蔡依林DO'NT STOP等│六十二  │DO'NT STOP          │環球公司          │
│                  │        │                    │                  │
├─────────┼────┼──────────┼─────────┤
│伍思凱分享        │八十八  │分享                │新力公司          │
│                  │        │                    │                  │
├─────────┼────┼──────────┼─────────┤
│彭佳慧愛瘋了等    │一００  │愛瘋了              │戊○○公司        │
│                  │        │                    │                  │
├─────────┼────┼──────────┼─────────┤
│張宇奇蹟等        │九十七  │奇蹟                │丁○○○          │
│                  │        │                    │                  │
├─────────┼────┼──────────┼─────────┤
│動力火車再見我的愛│六十    │再見我的愛人        │上華公司          │
│人等              │        │                    │                  │
├─────────┼────┼──────────┼─────────┤
│濱崎步歐陸無曲    │四十    │ＦＬＹ ＨＩＧＨ     │艾迴公司          │
│                  │        │                    │                  │
├─────────┼────┼──────────┼─────────┤
│周蕙話題          │四十八  │話題                │福茂公司          │
│                  │        │                    │                  │
├─────────┼────┼──────────┼─────────┤
│伍佰聖石傳說      │三十六  │白鴿                │磨岩公司          │
├─────────┼────┼──────────┼─────────┤
│鄭秀文去愛吧等    │二十    │至理名言            │華納公司          │
│                  │        │                    │                  │
├─────────┼────┼──────────┼─────────┤
│張惠妹歌聲妹影等  │二十四  │意難忘              │華豐公司          │
├─────────┼────┼──────────┼─────────┤
│六大天后等        │九十    │至少還有你          │科百代公司      │
│                  │        │                    │                  │
├─────────┼────┼──────────┼─────────┤
│                  │共七百七│                    │                  │
│                  │十五捲  │                    │                  │
└─────────┴────┴──────────┴─────────┘
附錄本案論罪科刑法條：
著作權法第九十三條
有下列情形之一者，處二年以下有期徒刑，得併科新台幣十萬元以下罰金︰
一  侵害第十五條至第十七條規定之著作人格權者。
二違反第七十條規定者。
三  以第八十七條各款方法之一侵害他人之著作權者。
著作權法第九十四條
以犯第九十一條、第九十二條或第九十三條之罪為常業者，處一年以上七年以下有期
徒刑，得併科新台幣四十五萬元以下罰金。


司法院資訊處製作；財團法人民間司法改革基金會備份。
